臺灣高雄地方法院民事判決　　　　　　 110年度小上字第59號
上　訴　人　歐昱廷

訴訟代理人　蔡建賢律師
被上訴人　　國王城堡社區管理委員會

法定代理人　郭迦勒
上列當事人間請求給付管理費事件，上訴人對於中華民國110 年
9 月1 日本院高雄簡易庭110 年度雄小字第1313號第一審判決提
起上訴，本院合議庭判決如下：
    主     文
上訴駁回。
第二審訴訟費用壹仟伍佰元由上訴人負擔。
    事實及理由
一、按對於小額程序之第一審判決提起上訴，非以其違背法令為
    理由，不得為之；又上訴狀內應記載上訴理由，表明下列各
    款事項：㈠原判決所違背之法令及其具體內容；㈡依訴訟資
    料可認為原判決有違背法令之具體事實，民事訴訟法第436
    條之24第2 項、第436 條之25分別定有明文。又所謂判決違
    背法令，乃指判決不適用法規或適用不當，而有民事訴訟法
    第469 條所列第1 款至第5 款事由時，其判決當然為違背法
    令，民事訴訟法第468 條、第469 條第1 款至第5 款亦分別
    定有明文，且依民事訴訟法第436 條之32第2 項之規定，此
    於小額事件之上訴程序準用之。另當事人於第二審程序不得
    提出新攻擊或防禦方法。但因原法院違背法令致未能提出者
    ，不在此限；小額程序之第二審判決，依上訴意旨足認上訴
    為無理由者，得不經言詞辯論為之，民事訴訟法第436 條之
    28、第436 條之29第2 款分別定有明文。本件上訴人提起上
    訴，已論及原判決未援引國王城堡社區住戶管理規約（下稱
    系爭規約），有適用法令不當等情，堪認其提起本件上訴已
    具備前開合法要件，先予敘明。
二、上訴意旨略以：原審判決僅依公寓大廈管理條例第10條第1
    項之規定，未援引系爭規約而判命上訴人應繳納管理費，有
    適用法令不當之違法。且上訴人向訴外人許詩萍買受門牌號
    碼高雄市○○區○○路000 號36樓房屋（下稱系爭房屋）後
    ，上訴人於民國108 年11月26日（上訴狀誤載為25日）登記
    取得所有權，惟迄至於110 年2 月23日始取得占有，於此之
    前上訴人自非國王城堡社區（下稱系爭社區）之住戶，況被
    上訴人亦拒絕交付鑰匙及公共設施等予上訴人使用，自不得
    依系爭規約第6 條、國王城堡社區財務管理辦法（下稱系爭
    管理辦法）第7 、8 條之規定請求上訴人繳納管理費。縱認
    上訴人應繳納管理費，然被上訴人拒絕上訴人使用系爭社區
    之公共設施與停車場及受任義務，應對上訴人負損害賠償責
    任，上訴人自得以損害賠償債權額新臺幣（下同）140,848
    元抵銷被上訴人本件管理費債權等語。爰依法提起本件上訴
    ，並聲明求為判決：㈠原判決廢棄；㈡被上訴人於第一審之
    訴駁回。
三、經查：
  ㈠原審業敘明依公寓大廈條例第3 條第8 款、系爭規約第1 條
    第3 款之規定，「住戶」係指公寓大廈之區分所有權人、承
    租人或其他經區分所有權人同意而為專有部分之使用者或業
    經取得停車空間建築物所有權者，上訴人為系爭房屋之所有
    權人，且該屋別無承租人或經上訴人同意使用之人，是上訴
    人核屬系爭社區規約所定之「住戶」，原審依系爭社區規約
    第6 條第1 項規定，認定上訴人負有給付管理費之義務（見
    原審判決第2-3 頁），顯無未依系爭規約判命上訴人給付管
    理費之違誤。況系爭管理辦法第7 條係本於系爭規約第6 條
    而設，用以規範系爭社區管理委員會收取管理費用之項目、
    用途、是否退還等細節（見原審卷第91頁），自不因該管理
    辦法記載「使用面積」等字，而得反於前揭公寓大廈條例第
    3 條第8 款、系爭規約第1 條第3 款、第6 條關於住戶定義
    之明文，曲解為僅實際居住人始為系爭社區「住戶」而負給
    付管理費之義務，上訴人主張原判決未適用系爭規約，存有
    適用法規之不當，洵無可採。至上訴人以被上訴人未交付鑰
    匙、拒絕上訴人使用公共設施、且被上訴人拒絕上訴人出席
    系爭社區109 年5 月15日區分所有權人會議，明知上訴人並
    非住戶，無權向其收取管理費云云，經核均非屬前揭適法之
    上訴理由。
  ㈡另上訴人以被上訴人拒絕使用系爭社區之公共設施等設備，
    致受有損害，主張以該損害債權抵銷本件管理費債務等語，
    經核前揭主張未曾在第一審程序中提及，上訴人於上訴第二
    審始提出，自屬新攻擊或防禦方法，且原審復無違背法令致
    其未能於原審提出之情事，揆諸前開法條規定，自不得為之
    。綜上所述，原審判決並無上訴人所指違背法令之情事，上
    訴意旨指摘原審判決不當，求予廢棄改判，並無理由，爰不
    經言詞辯論，逕以判決駁回之。
四、末按，於小額訴訟之上訴程式，法院為訴訟費用之裁判時，
    應確定其費用額，為民事訴訟法第436 條之19第1 項、第43
    6 條之32第1 項所規定。本件上訴裁判費為新臺幣1,500 元
    ，揆諸前開規定與說明，應由敗訴之上訴人負擔該第二審訴
    訟費用。
五、據上論結，本件上訴為無理由，依民事訴訟法第436 條之29
    第2 款、第436 條之32第1 項、第2 項、第436 條之19第1
    項、第449 條第1 項、第78條，判決如主文
中    華    民    國   110    年    11    月    4     日
                  民事第四庭  審判長法  官  鄭子文
                                    法  官  王宗羿
                                    法  官  鄭伊倫
以上正本係照原本作成。
本判決不得上訴。
中    華    民    國   110    年    11    月    4     日
                                     書記官  林雅婷